臺灣士林地方法院刑事判決
111年度易字第558號
公  訴  人  臺灣士林地方檢察署檢察官
被      告  許清壽




上列被告因違反家庭暴力防治法案件，經檢察官提起公訴（111
年度偵字第21873號、111年度偵字第23285號），本院判決如下
：
    主  文
許清壽犯違反保護令罪，處有期徒刑貳月，如易科罰金，以新臺
幣壹仟元折算壹日。
其他被訴部分無罪。
    犯罪事實
一、許清壽與甲○○係父子，2人為家庭暴力防治法所定之家庭成
    員。許清壽曾對甲○○實施家庭暴力行為，經本院於民國111
    年3月31日，以111年度家護字第229號核發民事通常保護令
    ，命其不得對甲○○實施身體或精神上之騷擾、控制、脅迫或
    其他不法侵害之行為，亦不得對甲○○為騷擾之聯絡行為，且
    應遠離甲○○臺北市○○區○○街000號住居所（下稱本案住處）
    至少100公尺，保護令有效期間為1年（下稱本案保護令）。
    許清壽於111年10月8日12時44分許，前往本案住處門口，並
    將行李等物品擺放在地上，以此方式騷擾甲○○及違反應遠離
    本案住處之規定（此部分許清壽所涉犯行經本院認定無罪，
    詳下述無罪部分）。經甲○○發覺，報警將許清壽當場逮捕，
    經移送臺灣士林地方檢察署（下稱士林地檢署）檢察官訊問
    後，檢察官當庭告知許清壽關於本案保護令之內容，並核發
    許清壽不得再為違反本案保護令行為之命令。詎許清壽明知
    本案保護令之內容後，竟基於違反保護令之犯意，於111年1
    0月19日4時45分許，再度前往本案住處門口，持雨傘敲打鐵
    門，以此方式騷擾甲○○及違反應遠離本案住處之規定。嗣經
    甲○○發覺，報警將許清壽當場逮捕。
二、案經甲○○訴由臺北市政府警察局北投分局報告士林地檢署檢
    察官偵查起訴。
    理  由
壹、有罪部分
一、證據能力方面：
(一)證人即告訴人甲○○（下稱告訴人）於警詢時所為之陳述，係
    被告以外之人於審判外之陳述，經被告許清壽不同意上開陳
    述作為證據（見本院111年度易字第558號卷【下稱本院卷】
    第50至51頁、第86頁），本院審酌告訴人已於本院審理中到
    庭作證，且其於本院審理中所述與警詢陳述之內容並無明顯
    不符，即無刑事訴訟法第159條之2、第159條之3所定情形存
    在，並無引用其警詢陳述之必要，依刑事訴訟法第159條第1
    項規定，認告訴人於警詢時之陳述，無證據能力。
(二)按被告以外之人於偵查中向檢察官所為陳述，除顯有不可信
    之情況者外，得為證據，刑事訴訟法第159條之1第2項定有
    明文。偵查中對被告以外之人（包括證人、鑑定人、告訴人
    、被害人及共同被告等）所為之偵查筆錄，或被告以外之人
    向檢察官所提之書面陳述，性質上均屬傳聞證據。惟現階段
    刑事訴訟法規定檢察官代表國家偵查犯罪、實施公訴，依法
    其有訊問被告、證人及鑑定人之權，證人、鑑定人且須具結
    ，而實務運作時，檢察官偵查中向被告以外之人所取得之陳
    述，原則上均能遵守法律規定，不致違法取供，其可信度極
    高，職是，除反對該項供述得具有證據能力之一方，已釋明
    「顯有不可信之情況」之理由外，不得遽指該偵查中之陳述
    不具證據能力。查證人即告訴人於檢察官偵訊時業經具結後
    作證，有其所簽之證人結文在卷可按（見士林地檢署111年
    度偵字第21873號卷【下稱偵21873卷】第59頁），其未曾提
    及檢察官偵訊時有不法取證之情形，且其已於本院審理中到
    庭作證，自無侵害被告之詰問權可言，依刑事訴訟法第159
    條之1第2項規定，自有證據能力，並得採為裁判之依據。
(三)本院其餘認定本案犯罪事實之非供述證據，查無違反法定程
    序取得之情，且經本院於審理期日提示予被告辨識而為合法
    調查，依刑事訴訟法第158條之4規定反面解釋，亦均具證據
    能力。　　　　
二、被告之辯解：
　　訊據被告於警詢及偵查中固坦承有於111年10月19日4時45分
    許，前往本案住處門口，手持雨傘及徒手敲擊本案住處之鐵
    門及玻璃門持續約7至8分鐘乙節不諱，惟矢口否認有何犯違
    反保護令罪之犯行，辯稱：本案住處是我太太過世前所購買
    ，告訴人自己偷偷過戶到自己名下，我有權進入。告訴人不
    是我的兒子，是我抱回來養的。我不知道本案保護令的內容
    等語。
三、本案不爭執之事實：
　　被告與告訴人係戶籍資料所載之父子，2人為家庭暴力防治
    法所定之家庭成員。被告曾對告訴人實施家庭暴力行為，經
    本院於111年3月31日核發本案保護令，命其不得對告訴人實
    施身體或精神上之騷擾、控制、脅迫或其他不法侵害之行為
    ，亦不得對告訴人為騷擾之聯絡行為，且應遠離本案住處至
    少100公尺，保護令有效期間為1年。（一）被告於111年10
    月8日12時44分許，前往本案住處之門口，並將行李等物品
    擺放在地上，以此方式騷擾告訴人及違反應遠離本案住處規
    定。經告訴人發覺，報警將被告當場逮捕，經移送士林地檢
    署檢察官訊問後，命被告不得再為違反本案保護令之行為。
    （二）被告於111年10月19日4時45分許，再度前往本案住處
    門口，持雨傘敲打鐵門，以此方式騷擾告訴人及違反應遠離
    本案住處之規定等情，業據證人即告訴人於偵查及本院審理
    中證述明確（見偵21873卷第56至58頁；本院卷第79至86頁
    ），復有本案保護令（見本院111年度家護字第229號卷【下
    稱家護卷】第35至36頁）、士林地檢署111年度家令字第35
    號檢察官命令（見士林地檢署111年度偵字第23285號卷【下
    稱偵23285卷】第66至67頁）、被告為警查獲時之照片（見
    偵23285卷第36頁）、卷附監視器錄影光碟暨USB檔案及本院
    勘驗筆錄暨擷圖（見本院卷第53頁、第55至69頁）等證據在
    卷可稽，且為被告所不爭執（見本院卷第51至52頁），此部
    分之事實，首堪認定。
四、本案爭點：
　　被告係以上揭情詞置辯，故本案爭點則為，被告有無明知本
    案保護令之內容，基於違反保護令之犯意，於上開時間、地
    點，至本案住處為上開騷擾告訴人等違反本案保護令之行為
    ？本院認定被告有罪之理由，茲分述如下：
(一)據證人即告訴人於偵查及本院審理中證稱：111年10月19日
    凌晨4時45分許，被告直接拿雨傘敲打我家的鐵門，我看監
    視器得知被告在前一天晚上就有來我家門口，所以我就報警
    。本院卷第55至69頁拄著拐杖、戴著帽子、身著脖子有深色
    領子外套及長褲的男子就是被告等語（見偵21873卷第57頁
    ；本院卷第85頁)，核與本院當庭勘驗案發當時現場監視器
    錄影畫面之結果為：（檔案名稱：00000000_04h35m_ch01）
    有一名拄著雨傘、戴著帽子、身著脖子有深色領子外套、長
    褲的男子（身形與及走路方式皆與被告相似，下稱甲男），
    於4時36分處至告訴人家門口，有持雨傘，後有鐵捲門抖動
    的狀況，之後甲男有離開又再返回的舉動；（檔案名稱：00
    000000_04h35m_ch02）甲男於4時35分53秒出現，出現後坐
    於門口的行李箱旁，於4時41分24秒離開，再於4時43分17秒
    出現後，坐於行李箱旁，於4時43分54秒有員警到場，與甲
    男對話等情（見本院卷第53頁、第60至69頁）相符，此亦為
    被告於警詢及偵查中均自承不諱（見偵23285卷第12頁、第4
    9頁），且被告係於案發後隨即為到場之員警所逮捕後移送
    士林地檢署，此有逮捕通知書及查獲之現場照片可佐（見偵
    23285卷第28頁、第36頁），自無誤認之可能，堪認該名甲
    男確為被告，並有以雨傘敲打本案住處之鐵門甚明。參以被
    告於111年10月8日因涉嫌違反保護令罪，為警逮捕後移送檢
    察官複訊，經檢察官當庭告知被告本案保護令之內容，被告
    當庭表示已了解上開內容（見偵21873卷第47頁），並經檢
    察官當庭核發111年度家令字第35號命令，命被告不得對告
    訴人實施身體或精神上不法侵害或騷擾行為，及應遠離本案
    住處100公尺，被告有於上開命令上簽名，此有檢察官之命
    令可憑（見偵21873卷第50至51頁），亦徵被告斯時已明知
    本案保護令之內容，故其辯稱不知本案保護令之內容乙節，
    僅係其事後卸責之詞，不足採信。被告於得知本案保護令之
    內容後，卻仍故於同年月19日至本案住處門口持雨傘敲打大
    門等方式騷擾告訴人，及違反應遠離本案住處之規定，堪認
    被告主觀上有違反保護令之犯意無訛。
(二)被告固辯稱本案住處為其所有等語。然前經本院調閱本案住
    處之土地登記資料，可見本案住處之所有權原為告訴人之母
    親蔡素真所有，後因分割繼承而由告訴人及其胞姊蔡文娟繼
    承，嗣再由告訴人繼承全部所有權等情，有本案住處之土地
    建物查詢資料及異動索引查詢資料可憑（見本院卷第37至43
    頁），此亦為證人即告訴人於本院審理中所證述明確（見本
    院卷第85頁），均查無被告曾擁有本案住處所有權之事實。
    況縱使被告對於本案住處之所有權存有爭執，其理應循正當
    民事法律程序尋求救濟，殊無於明知本案保護令之內容後仍
    故違犯本案之理，可認被告上揭所辯，無從作為卸責之理由
    。
(三)被告雖一再辯稱告訴人非其兒子等語。然被告所辯，與被告
    與告訴人之戶籍謄本所載不符（見家護卷第17頁），其所辯
    亦不足採。
(四)綜上所述，被告上揭所辯均不足採信。本案事證明確，被告
    上開犯行洵堪認定，應予依法論科。　　　　　
五、論罪科刑：
(一)核被告所為，係犯家庭暴力防治法第61條第2款、第4款之違
    反保護令罪。
(二)累犯部分：
　　被告前因不能安全駕駛致交通危險案件，經本院以110年度
    聲字第179號裁定定應執行有期徒刑7月，被告於110年6月20
    日徒刑執行完畢出監等情，有臺灣高等法院被告前案紀錄表
    附卷可按（見本院卷第12至13頁），其於有期徒刑執行完畢
    後，5年內故意再犯本案有期徒刑以上之罪，固為累犯。惟
    參酌司法院大法官釋字第775號解釋意旨，衡諸被告於上開
    前案係犯不能安全駕駛致交通危險罪，與其本案所為之違反
    保護令罪之犯行，罪質尚有不同，故尚不能僅以被告因上開
    前案而於本案構成累犯，即認其確實對刑罰反應力薄弱或具
    有特別之惡性，且檢察官亦未就被告所構成累犯部分載明於
    起訴書中，亦未聲請應加重其刑，乃就被告所犯上揭之罪，
    不予加重其本刑，僅作為下述量刑審酌之事項。
(三)量刑：
　　爰以行為人之責任為基礎，審酌被告為告訴人之父親，明知
    本案保護令之內容，卻仍至本案住處以雨傘敲擊大門之方式
    騷擾告訴人，未能遵守本案保護令所載之事項，法治觀念實
    屬薄弱，所為殊不足取；併考量被告始終否認犯行，且未向
    告訴人道歉或取得其諒解，難認其犯後態度為佳；參以被告
    前有犯不能安全駕駛致交通危險罪等前科素行，有臺灣高等
    法院被告前案紀錄表可憑（見本院卷第9至15頁）；佐以告
    訴人到庭稱：量刑部分請依法審酌等語（見本院卷第91頁）
    之意見；兼衡被告於警詢時自陳：小學畢業，無業、經濟狀
    況為勉持等語（見偵21873卷第18頁）之教育、智識程度及
    經濟狀況等一切情狀，量處如主文所示之刑，並諭知易科罰
    金之折算標準。　
貳、無罪部分
一、公訴意旨另以：被告基於違反保護令之犯意，於111年10月8
    日12時44分許前往本案住處，將行李等物品擺放在地上，以
    此方式騷擾告訴人及違反應遠離本案住處之規定。因認被告
    就此部分亦涉犯家庭暴力防治法第61條第2款、第4款之違反
    保護令罪嫌等語。
二、按犯罪事實應依證據認定之，無證據不得認定犯罪事實；又
    不能證明被告犯罪者，應諭知無罪之判決，刑事訴訟法第15
    4條第2項、第301條第1項分別定有明文。而犯罪事實之認定
    ，應憑真實之證據，倘證據是否真實尚欠明確，自難以擬制
    推測之方法，為其判斷之基礎；認定犯罪事實所憑之證據，
    雖不以直接證據為限，間接證據亦包括在內；然而無論直接
    或間接證據，其為訴訟上之證明，須於通常一般之人不致有
    所懷疑，而得確信其為真實之程度者，始得據為有罪之認定
    ，倘其證明尚未達到此一程度，而有合理之懷疑存在時，即
    無從為有罪之認定；又告訴人之告訴，係以使被告受刑事訴
    追為目的，是其陳述是否與事實相符，仍應調查其他證據以
    資審認（最高法院52年台上字第1300號、53年台上字第656
    號、76年台上字第4986號判決可資參照）。
三、公訴意旨認被告就此部分涉犯家庭暴力防治法第61條第2款
    、第4款之違反保護令犯行，無非係以：被告不利於己之供
    述、證人即告訴人於警詢、偵查中之證述、本案保護令、臺
    北市政府警察局北投分局保護令執行紀錄表等證據為其主要
    論據。訊據被告固不否認有於上開時間至本案住處，並將行
    李等物品擺放在地上之事實，然堅詞否認有何違反保護令之
    犯行，另辯以：我沒有收到本案保護令，我也不懂保護令的
    意思等語。
(一)被告與告訴人係父子，具有家庭暴力防治法第3條第3款所定
    之家庭成員關係，其前因對告訴人實施家庭暴力行為，經告
    訴人向本院家事法庭聲請民事通常保護令，本院家事法庭旋
    於111年3月31日核發本案保護令，裁定命被告不得對告訴人
    為身體或精神上之騷擾、控制、脅迫或其他不法侵害行為，
    亦不得對告訴人為騷擾之聯絡行為，且應遠離告訴人之本案
    住處至少100公尺。有效期間為1年乙情，有被告全戶戶籍資
    料查詢結果、本案保護令在卷為憑（見家護卷第17頁、第35
    至36頁），復經本院依職權調閱家護卷宗查明無訛，是此部
    分事實，首堪認定。
(二)被告在客觀上確有違反上開保護令之規定乙節，已如上所述
    ，固堪認定，惟本案尚應審究者，乃被告主觀上有無明知本
    案保護令之內容猶仍違反之故意。
(三)綜觀家護卷內，查無本院曾將本案保護令合法送達與被告之
    證據。又前經本院將本案保護令送達與臺北市政府警察局北
    投分局，經該局於執行中稱因被告長期無業、居無定所、未
    在場、屢查不遇，且告訴人亦表示其未與被告同住，無法提
    供其他聯繫方式等情，有臺北市政府警察局北投分局111年4
    月8日北市警投分防字第1113006496號函暨保護令執行紀錄
    表可憑（見家護卷第45至48頁），是被告所稱其未收到本案
    保護令，亦不知本案保護令之具體內容等語，顯非無據。參
    以證人即告訴人於本院審理中結證：於本案保護令核發後至
    111年10月8日間，我都沒有告知被告本案保護令之內容，我
    也沒有跟他對話等語（見本院卷第84至85頁），可知告訴人
    亦未當面告知被告關於本案保護令之內容，則被告對於本案
    保護令主文所示之事項是否有所知悉，亦非無疑。
四、綜上所述，被告在客觀上雖有違反保護令規定之行為，惟其
    於本案保護令核發後既未收到保護令，亦未自他人處獲悉本
    案保護令之具體內容，自難認其主觀上有明知保護令之內容
    猶仍違反之故意。公訴意旨就此部分執以指摘被告犯罪之上
    開證據，均不足以達於通常一般之人均不致有所懷疑之程度
    ，而得確信被告犯罪，則被告是否有此部分違反保護令之行
    為，容有合理之懷疑存在，揆諸首揭說明，本於「罪證有疑
    ，利歸被告」之證據法則，既不能證明被告此部分犯罪，自
    應就此部分為無罪之諭知，以示審慎。
據上論斷，應依刑事訴訟法第299條第1項前段、第301條第1項，
家庭暴力防治法第61條第2款、第4款，刑法第11條前段、第41條
第1項前段，判決如主文。　　　
本案經檢察官丙○○提起公訴，檢察官林在培到庭執行職務。
中　　華　　民　　國　　111 　年　　11　　月　　29　　日
                  刑事第六庭　　法  官  林哲安
以上正本證明與原本無異。
如不服本判決，應於判決送達後20日內向本院提出上訴書狀，並應敘述具體理由；其未敘述上訴理由者，應於上訴期間屆滿後20日內向本院補提理由書（均須按他造當事人之人數附繕本），「切勿逕送上級法院」。告訴人或被害人如對於本判決不服者，應具備理由請求檢察官上訴，其上訴期間之計算係以檢察官判決正本送達之日期為準。因疫情而遲誤不變期間，得向法院聲請回復原狀。　　　　　　　　　　
　　　　　　　　　　            書記官  温育儷　　　
中　　華　　民　　國　　111 　年　　12　　月　　1 　　日
附錄本案論罪科刑法條全文：
家庭暴力防治法第61條
違反法院依第十四條第一項、第十六條第三項所為之下列裁定者
，為本法所稱違反保護令罪，處三年以下有期徒刑、拘役或科或
併科新臺幣十萬元以下罰金：
一、禁止實施家庭暴力。
二、禁止騷擾、接觸、跟蹤、通話、通信或其他非必要之聯絡行
    為。
三、遷出住居所。
四、遠離住居所、工作場所、學校或其他特定場所。
五、完成加害人處遇計畫。